【裁判字號】    95,抗,56
【裁判日期】    950306
【裁判案由】    執行異議
【裁判全文】
臺灣高等法院臺南分院民事裁定  95年度抗字第56號
抗  告  人  乙○○
送達代收人  甲○○
相  對  人  丁○○
            丙○○
上列當事人間因聲請拍賣抵押物強制執行事件，抗告人對於中華
民國94年9月30日臺灣臺南地方法院所為裁定（94年度執字第373
59號），提起抗告，本院裁定如下：
    主  文
抗告駁回。
抗告程序費用由抗告人負擔。
    理  由
一、抗告人在原審聲請意旨略以：因相對人丁○○、丙○○之被
    繼承人鄭明星，已於民國（下同）90年5 月17日死亡，故抗
    告人提出原審94年度拍字第452 號抗告人對鄭明星之拍賣抵
    押物裁定，聲請對相對人丁○○、丙○○所有坐落臺南市○
    ○段3108-65地號土地，及其上臺南市○○段12332號建物強
    制執行等語。
二、抗告人抗告意旨亦略以：按於當事人之生死不明間，法院所
    為已確定之判決或裁定（本件拍賣抵押物裁定已獲確定證明
    書），並不因事後發覺當事人於裁判或裁定前已死亡而當然
    失其效力。猶如確定之共有物分割判決，發覺當事人中有於
    裁判前已死亡者，為辦理登記，只由繼承人依既成之事實辦
    理登記即可，並不需重新起訴判決而後辦理登記。更如需要
    重新起訴，倘遇該繼承人已拋棄繼承者，應依繼承關係進行
    強制執行程序即可，無須重新聲請裁定拍賣。況經獲確定證
    明聲請執行竟被駁回，無辜損失執行費用新臺幣4,800元實
    甚不應該，爰提起抗告，求廢棄原裁定等語。
三、按法院就拍賣抵押物之裁定，係非訟事件裁定，而非訟事件
    法並無準用民事訴訟法關於承受訴訟之規定。則裁定前當事
    人死亡，其繼承人並不承受該裁定之效力而成為當事人。次
    按拍賣抵押物之裁定係在債務人死亡之後，則該拍賣抵押物
    裁定因無法送達債務人而不生效力，其執行名義尚未成立，
    債權人不能據以聲請對債務人之繼承人強制執行，債權人仍
    須列債務人之繼承人為相對人，向民事庭重新聲請拍賣抵押
    物裁定，始可對該繼承人為強制執行。此有司法院廳民二
    字第260號研究意見、臺灣高等法院所屬法院57年度第1次法
    律座談會民事類第33號研討結論足參。
四、經查本件抗告人提出之原審94年度拍字第452 號拍賣抵押物
    裁定確定證明書，記載「……於94年5 月31日所為之第一審
    裁定，業經94年7月6日確定。」雖有抗告人提出之該裁定及
    確定證明書各1 份在卷足稽。惟相對人丁○○、丙○○之被
    繼承人鄭明星，業於90年5 月17日即已死亡，既有抗告人提
    出之鄭明星除戶謄本1 份在卷可佐，則該拍賣抵押物裁定於
    94年5 月31日作成後，顯無法送達鄭明星，揆諸上揭實務見
    解，該裁定之執行名義顯尚未成立，抗告人不得據以聲請對
    鄭明星之繼承人即相對人丁○○、丙○○聲請強制執行。乃
    抗告人竟逕以該執行名義對相對人丁○○、丙○○聲請強制
    執行，自非適法。此外抗告人復未依強制執行法第6條規定
    ，提出其他有效之執行名義據以聲請強制執行，則本件強制
    執行之聲請於法不合，應予駁回。原審本於同上見解駁回抗
    告人強制執行之聲請，經核認事用法並無不合。抗告人抗告
    意旨，猶執前詞指摘原裁定不當，為無理由，應予駁回。
五、據上論結，本件抗告為無理由，應依強制執行法第30條之 1
    、民事訴訟法第495條之1第1項、第449條第1 項、第78條，
    第95條，裁定如主文。
中    華    民    國    95    年     3    月     6    日
                  民事第四庭  審判長法  官  王惠一
                                    法  官  蘇重信
                                    法  官  林永茂
上為正本係照原本作成。
不得再抗告。
中    華    民    國    95    年     3    月     6    日
                                    書記官  謝素嬿
                                                J


司法院資訊處製作；財團法人民間司法改革基金會備份。
